【裁判字號】    99,訴,527
【裁判日期】    990817
【裁判案由】    違反毒品危害防制條例
【裁判全文】
臺灣屏東地方法院刑事判決               99年度訴字第527號
公  訴  人  臺灣屏東地方法院檢察署檢察官
被      告  甲○○
上列被告因違反毒品危害防制條例案件，經檢察官提起公訴（99
年度毒偵字第209 號），本院判決如下：
    主  文
甲○○施用第一級毒品，累犯，處有期徒刑玖月。
    事  實
一、甲○○前於民國94年間，因竊盜案件，經臺灣高雄地方法院
    以94年度簡上字第1053號判決判處有期徒刑4 月確定，於96
    年5 月21日縮短刑期執行完畢。曾施用毒品案件，經本院以
    97年度毒聲字第293 號裁定送強制戒治，於98年5 月13日執
    行完畢釋放。詎又基於施用第一級毒品海洛因之犯意，於98
    年12月7 日中午12時48分許回溯24小時內之某時（起訴書誤
    載為回溯96小時內之某時），在不詳地點，以不詳方式，施
    用第一級毒品海洛因1 次。嗣因屬毒品列管人口，經通知於
    98年12月7 日中午12時許，前往屏東縣警察局枋寮分局接受
    採尿，警方於同日中午12時48分許採集甲○○尿液，經送檢
    驗結果呈嗎啡陽性反應，因而查獲上情。
二、案經屏東縣警察局枋寮分局報告臺灣屏東地方法院檢察署檢
    察官偵查起訴。
    理  由
一、證據能力部分：
    按被告以外之人於審判外之陳述，雖不符刑事訴訟法第159
    條之1 至第159 條之4 之規定，而經當事人於審判程序同意
    作為證據，法院審酌該言詞陳述或書面陳述作成時之情況，
    認為適當者，亦得為證據。當事人、代理人或辯護人於法院
    調查時知有第159 條第1 項不得為證據之情形，而未於言詞
    辯論終結前聲明異議者，視為有前項之同意，同法第159 條
    之5 第1 、2 項定有明文。立法意旨在於傳聞證據未經當事
    人之反對詰問予以核實，原則上先予排除，惟若當事人已放
    棄反對詰問權，於審判程序中表明同意該等傳聞證據可作為
    證據，基於尊重當事人對傳聞證據之處分權，及證據資料愈
    豐富，愈有助於真實發見之理念，且強化言詞辯論主義，使
    訴訟程序得以順暢進行，上開傳聞證據亦均具有證據能力。
    查本案據以認定被告犯罪事實存否之被告以外之人之言詞或
    書面陳述，被告及檢察官於本院審理時，均同意作為證據，
    且於本院言詞辯論終結前，均未聲明異議，而本院審酌該言
    詞陳述及書面陳述作成之情況，未見有何不適當之情形，故
    依前開規定，均得為證據。
二、實體部分：
    訊據被告甲○○矢口否認施用第一級毒品之犯行；辯稱：伊
    未施用海洛因，亦無相關前科，尿液中有嗎啡陽性反應或係
    因前服用之氣喘藥物所致云云。惟查：
（一）被告於98年12月7 日中午12時48分許，在屏東縣政府警察
      局枋寮分局內為警採集之尿液2 瓶，均經送高雄市立凱旋
      醫院以EIA 酵素免疫分析法初步檢驗及GC/MS 氣相層析質
      譜儀法確認檢驗，結果判定被告尿液呈嗎啡陽性反應，有
      該醫院濫用藥物尿液檢驗報告在卷可參（分別見警卷第7
      頁、偵卷第11頁）。且該尿液由本院送請高雄醫學大學附
      設中和紀念醫院複驗，經該醫院以EIA 酵素免疫分析法初
      步檢驗及GC/MS 氣相層析質譜儀法確認檢驗，結果判定採
      自被告之尿液2 瓶均呈嗎啡及可待因陽性反應，其中1 瓶
      嗎啡濃度閾值確認為992ng/ml、可待因則為372ng/ml；另
      1 瓶則驗得嗎啡濃度閾值為1099ng/ml 、可待因則為374n
      g/ml，亦有該醫院濫用藥物尿液檢驗報告附卷足憑（見本
      院卷第41至42頁）。而就醫學文獻所知，前揭尿液檢驗報
      告係以氣相層析質譜儀分析法作為確認檢驗之方式，而該
      方法之原理係檢品經氣化後，通過層析管分離純化，再將
      純化後之成分循序送入質譜儀做個別鑑定。因質譜儀所測
      定之圖譜，在化學上被公認具有指紋特性，故可據以完全
      判定該檢品係為何種化合物。職是，若以氣相層析質譜儀
      作藥物及其代謝產物之定性及定量分析，幾無偽陽性反應
      產生；又國內各尿檢單位，基本上係依據西元1983年Dutt
      單純服用可待因錠片之研究，提出區分服用含可待因藥物
      與吸食嗎啡類毒品之通則從事研判：1 、當尿液中嗎啡濃
      度高於200ng/ml，而嗎啡濃度大於可待因濃度之2 倍時，
      則可研判係施用鴉片類毒品；2 、當尿液中檢出可待因及
      嗎啡成分，而嗎啡濃度低於200ng/ml，則可研判有可能服
      用含可待因藥物；3 、當尿液中嗎啡濃度高於200ng/ml，
      而嗎啡濃度小於2 倍之可待因濃度時，則亦當研判係服用
      含可待因藥物所致（行政院國軍退除役官輔導委員會臺北
      榮民總醫院於83年4 月7 日北總內字第03059 號函、法務
      部調查局92年3 月31日調科壹字第09262341520 號函參照
      ）。則被告尿液既先後經有高雄市立凱旋醫院、高雄醫學
      大學附設中和紀念醫院檢驗，且均以GC/MS 氣相層析質譜
      儀法確認檢驗，結果咸判定2 瓶採自被告之尿液均呈嗎啡
      及可待因陽性反應，上開醫院並確認其中1 瓶嗎啡、可待
      因之濃度閾值分別為992ng/ml、372ng/ml；另1 瓶則分別
      為1099ng/ml 、374ng/ml，咸逾衛生署公告之閾值（即嗎
      啡為300ng/ml、可待因為300ng/ml），嗎啡濃度更超過公
      告值之數倍；且以前揭判讀之通則，採自被告之尿液2 瓶
      ，其中嗎啡濃度均高於200ng/ml，而該2 瓶尿液中嗎啡濃
      度均大於可待因濃度之2 倍，顯可排除被告係服用含可待
      因藥物所致尿液檢驗成嗎啡陽性反應。參以其所陳服用之
      氣喘藥物為「備勞喘100 微公克定量噴霧液（BerotecN
      100mcg/puff Metered Aerosol ）」（見偵卷第8 頁）不
      含嗎啡、可待因成分或服用後可代謝出嗎啡、可待因之成
      分乙節，業據行政院衛生署食品藥物管理局以99年5 月26
      日FDA 管字第0990028542號函覆明確，有該函文在卷可佐
      （參本院卷第20頁）。足認被告所辯，饒係臨訟編纂之卸
      詞，不足採信。
（二）參諸醫學臨床實驗及根據英國藥學會出版之文獻Isolatio
      n and Indentification of Drugs乙書第293 頁載：海洛
      因經注射入人體後，在體內迅速水解成6-MonoacetyImorp
      hine，再緩緩繼續水解成嗎啡，然後再循嗎啡之代謝方式
      排出，同書第431 頁至第432 頁並載有：嗎啡經注射入人
      體後，約百分之50以上於8 小時內自尿中排出，至24小時
      排出約百分之90，但48小時後仍有微量可檢出等語。此外
      ，按通常健康成人一次注射嗎啡15公絲，而以現行採用蟻
      醛酸試液及鉬鋑銨酸試液檢檢驗其尿液時，注射後8 小時
      內所排尿液易於檢出；8 小時至24小時，視其取尿時間及
      尿量多寡，可能檢出；至24小時以後所排之尿液，用上述
      方法已難檢出，亦據行政院衛生署藥物食品檢驗局73年11
      月30日藥檢壹字第030221號函釋明確。是依上開說明，佐
      以前揭高雄市立凱旋醫院、高雄醫學大學附設中和紀念醫
      院等機構之濫用藥物尿液檢驗報告，被告於98年12月7 日
      中午12時48分許回溯24小時內之某時，施用第一級毒品海
      洛因之事實，洵堪認定。
（三）被告前因施用毒品案件，經本院以97年度毒聲字第293 號
      裁定送強制戒治，於98年5 月13日執行完畢釋放乙情，有
      臺灣高等法院被告前案紀錄表在卷可證，是被告確係於強
      制戒治執行完畢釋放後，5 年內再為本件施用第一級毒品
      海洛因犯行甚明，依法應追訴處罰。
三、核被告甲○○所為，係犯毒品危害防制條例第10條第1 項之
    施用第一級毒品罪。被告持有海洛因低度行為，應為施用海
    洛因之高度行為所吸收，不另論罪。被告前因竊盜案件，經
    臺灣高雄地方法院以94年度簡上字第1053號判決判處有期徒
    刑4 月確定，於96年5 月21日縮短刑期執行完畢，有臺灣高
    等法院被告前案紀錄表在卷足證，其於有期徒刑執行完畢後
    5 年內，故意再犯本件有期徒刑以上之罪，依刑法第47條第
    1 項規定，為累犯，應加重其刑。爰審酌被告施用毒品，足
    以戕害其身心，且前因施用毒品，強制戒治執行完畢，復為
    本件施用毒品犯行，顯見自制力不佳，非予適當之刑罰不足
    以戒絕犯行，又有傷害、竊盜前科，素行難謂良好；惟考量
    其施用毒品，本質上係自我戕害行為，反社會性之程度應屬
    較低，及本件查獲經過、犯罪動機等一切情狀，量處如主文
    所示之刑。
據上論斷，應依刑事訴訟法第299 條第1 項前段，毒品危害防制
條例第10條第1 項，刑法第11條前段、第47條第1 項，判決如主
文。
本案經檢察官潘國威到庭執行職務。
中    華    民    國    99    年    8     月    17    日
                  刑事第三庭    審判長法  官  邱明弘
                                      法  官  陳怡先
                                      法  官  戴韻玲
以上正本證明與原本無異。
如不服本判決應於收受本判決後10日內向本院提出上訴書狀，其
未敘述上訴理由者，並得於提起上訴後10日內向本院補提理由書
狀（均須按他造當事人之人數附繕本）「切勿逕送上級法院」。
中    華    民    國    99    年    8     月    17    日
                                      書記官  張語恬
附錄法條：
毒品危害防制條例第10條第1 項
施用第一級毒品者，處 6 月以上 5 年以下有期徒刑。

司法院資訊處製作；財團法人民間司法改革基金會備份。
